【裁判字號】    99,抗,20
【裁判日期】    990526
【裁判案由】    確定訴訟費用額
【裁判全文】
臺灣嘉義地方法院民事裁定  99年度抗字第20號
抗  告  人  甲○○
相  對  人  乙○○
相  對  人  張通城
上列當事人間請求確定訴訟費用額事件，上訴人對於民國99年1
月20日本院99年度聲字第31號第一審裁定提起抗告，本院裁定如
下：
    主  文
原裁定第一項命抗告人賠償相對人乙○○之訴訟費用額超過新臺
幣壹萬玖仟捌佰捌拾元及其法定遲延利息部分廢棄。
抗告人其餘抗告駁回。
抗告費用新臺幣壹仟元由相對人乙○○負擔。
    理  由
一、查抗告人與相對人間分割共有物事件，經本院嘉義簡易庭97
    年度嘉簡字第345 號、本院97年度簡上字第62號判決確定，
    第一、二審訴訟費用由抗告人負擔等情，業據本院調取前揭
    卷宗查明屬實。相對人乃聲請本院確定本件訴訟費用額，案
    經本院以99年度聲字第31號裁定確定抗告人賠償相對人乙○
    ○、張通城之訴訟費用額各為新臺幣（下同）20,030元、
    8,950 元，及均自原裁定送達之翌日起至清償日止，按週年
    利率百分之五計算之利息。
二、抗告意旨略以：(一)本件抗告人起訴請求分割共有土地，第一
    審依抗告人主張之分割方案分割，相對人不服，提起上訴，
    且仍否認兩造有分割之協議，並在提出修正之分割方案，第
    二審則以共有人間有分割之協議，駁回請求，並告知應依協
    議之方案請求。經查相對人所提出之方案並非法院諭知兩造
    協議之方案，故兩造並無勝敗之別，應皆屬於敗訴，原審竟
    命抗告人負擔訴訟費用，而因本案無法上訴，故對於法院就
    訴訟費用之裁判亦無法表示不服。但依民事訴訟法第80 條
    之1 規定，因共有物分割、經界或其他性質類似之事件涉訟
    ，由敗訴當事人負擔訴訟費用顯失公平時，法院得酌量情形
    ，命勝訴之當事人負擔其一部。是相對人於本案若主張系爭
    土地已有分割協議，共有人不得為相反之主張，則由抗告人
    負擔訴訟費用尚屬有理，但相對人不但否認有分割協議，且
    積極地主張與協議分割不同之方案，其請求亦經駁回，依前
    開規定，訴訟費用應各自負擔始為合理。(二)於本件第一審，
    抗告人及相對人2 人均各自提出分割方案，相關費用均各為
    8,950 元，原裁定附表何以記載相對人乙○○有2 筆9,100
    元之複丈費用，且抗告人亦曾繳納複丈費用，原裁定何以未
    記載？是否將抗告人繳納者誤為相對人乙○○所繳納？若相
    對人乙○○另1 筆複丈費用為在第二審之複丈費用，但此係
    因其於第二審更改其分割方案，該部分費用應由相對人乙○
    ○負擔等語。
三、茲先認定相對人所支出之本件訴訟費用額如次：
  (一)相對人乙○○主張其支出第二審裁判費1,830 元及相對人張
    通城主張其被繼承人張炎標支出第一審複丈費、建物測量費
    及地籍圖謄本費共8,950 元等情，有本院97年6 月16日97年
    嘉審第1127號統一收據及嘉義縣大林地政事務所檢送該所97
    年4 月9 日第045860號地政規費徵收聯單可按，均為可採。
  (二)相對人乙○○雖主張其支出第一、二審「複丈費、建物測量
    費及地籍圖謄本費」各9,100 元等語，惟依嘉義縣大林地政
    事務所函覆本院略以：相對人乙○○共繳費2 次，分別為
    8,950 元及9,100 元，至於「地籍圖謄本費」是指圖費，每
    份15元，因法院每次所須成果圖份數不同，致「地籍圖謄本
    費」有所不同等語，並檢送該所97年4 月8 日第045843號以
    及98年12月18日第52917 號地政規費徵收聯單附卷可按。準
    此，應認相對人乙○○於本件第一、二審繳納之「複丈費、
    建物測量費及地籍圖謄本費」應各為8,950 元、9,100 元。
  (三)相對人乙○○所繳納之1,830 元為本件第二審裁判費；另相
    對人張通城之被繼承人張炎標及相對人乙○○所繳納之前開
    8,950 元及8,950 元、9,100 元，則屬於相對人主張分割方
    案而由法院囑託地政機關測量所繳納之規費，則前開費用均
    屬於本件之訴訟費用，應可認定。
  (四)準上，應認相對人乙○○支出之本件訴訟費用額為19,880元
    【計算式：1,830 ＋8,950 ＋9,100 】，另相對人張通城所
    支出之訴訟費用額則為8,950 元。
四、按「法院未於訴訟費用之裁判確定其費用額者，第一審受訴
    法院於該裁判有執行力後，應依聲請以裁定確定之。」民事
    訴訟法第91條第1 項定有明文。準此規定，確定訴訟費用額
    之裁定，僅在依命負擔訴訟費用之裁判確定其費用數額而已
    ，僅得審查各該費用項目是否為法律上之訴訟費用及其數額
    若干（當事人亦僅得就此爭執），並無決定各該費用應由何
    造負擔之權限。是抗告人主張相對人等2 人所支出之前開費
    用依民事訴訟法80條之1 、第82條之規定，應由相對人負擔
    ，始為公平乙節，縱然屬實，本件確定判決既未依各該規定
    命相對人負擔前開訴訟費用，而係命抗告人負擔第一、二審
    全部之訴訟費用，依前揭說明，抗告人不得在本件確定訴訟
    費用額程序就此為爭執，本院亦無從違背該命負擔訴訟費用
    之判決，而另依民事訴訟法第80條之1 、第82條規定命相對
    人負擔上開訴訟費用。
五、從而，抗告人應賠償相對人乙○○之訴訟費用額應為19,880
    元，原裁定命抗告人賠償相對人乙○○超過前開範圍部分及
    其法定遲延利息部分，即有違誤，就此部分，抗告人求予廢
    棄改判，為有理由，應由本院改判如主文第1 項所示；另原
    裁定命抗告人賠償相對人張通城8,950 元及自原裁定送達之
    翌日起至清償日止按週年利率百分之五計算之利息，於法並
    無違誤，抗告人指摘原裁定不當，求予廢棄改判，非有理由
    ，應予駁回。
六、至於抗告人雖亦支出訴訟費用，但本件既由抗告人負擔全部
    之訴訟費用，即無認定其支出之訴訟費用額之必要；又原裁
    定主文欄第2 項記載抗告人應賠償相對人張通城之訴訟費用
    額為8,930 元，於原裁定附表三則記載抗告人應賠償相對人
    張通城8,950 元，其主文之記載應屬誤寫，惟此係原法院依
    民事訴訟法第239 條準用第233 條第1 項以裁定更正之問題
    ，併此敘明。
七、訴訟費用負擔之依據：民事訴訟法第79條。
中    華    民    國    99    年    5     月    26    日
              民事第一庭  審判長法  官  林世芬
                                法  官  張鶴齡
                                法  官  林望民
以上正本係照原本作成
不得再抗告
中    華    民    國    99    年    5     月    26    日
                                書記官  陳慶時

司法院資訊處製作；財團法人民間司法改革基金會備份。
